臺灣板橋地方法院刑事判決　　　　　　　　　　　　　九十三年度訴字第五０九號
　　公　訴　人　臺灣板橋地方法院檢察署檢察官
　　被　　　告　乙○○
　　指定辯護人　本院公設辯護人　甲○○
　　被　　　告　丁○○
　　　　　　　　　　　　（現於臺灣臺北戒治所強制戒治中）
　　指定辯護人　本院公設辯護人　丙○○
右列被告等因違反毒品危害防制條例案件，經檢察官提起公訴（九十三年度偵字第二
七六四號)，本院判決如左：
    主  文
乙○○共同連續販賣第一級毒品，累犯，處無期徒刑，褫奪公權終身。扣案海洛因壹
拾壹包（驗後淨重合計玖點肆參公克）沒收銷燬之；行動電話壹具（新力廠牌；含門
號0000000000號通話卡壹片）、電子秤壹臺、分裝袋柒拾貳只均沒收。扣
案販賣第一級毒品所得財物新臺幣參萬捌仟陸佰元沒收之；未扣案之販賣第一級毒品
所得新臺幣壹拾陸萬壹仟肆佰元沒收之，如全部或一部不能沒收時，以其財產抵償之
。又連續轉讓第一級毒品，累犯，處有期徒刑壹年捌月。應執行無期徒刑，褫奪公權
終身。扣案海洛因壹拾壹包（驗後淨重合計玖點肆參公克）沒收銷燬之；行動電話壹
具（新力廠牌；含門號0000000000號通話卡壹片）、電子秤壹臺、分裝袋
柒拾貳只均沒收。扣案販賣第一級毒品所得財物新臺幣參萬捌仟陸佰元沒收之；未扣
案之販賣第一級毒品所得新臺幣壹拾陸萬壹仟肆佰元沒收之，如全部或一部不能沒收
時，以其財產抵償之。
丁○○共同連續販賣第一級毒品，處有期徒刑柒年肆月。扣案海洛因壹拾壹包（驗後
淨重合計玖點肆參公克）沒收銷燬之；行動電話壹具（新力廠牌；含門號00000
00000號通話卡壹片）、電子秤壹臺、分裝袋柒拾貳只均沒收。扣案販賣第一級
毒品所得財物新臺幣參萬捌仟陸佰元沒收之；未扣案之販賣第一級毒品所得新臺幣參
萬壹仟肆佰元沒收之，如全部或一部不能沒收時，以其財產抵償之。
    事  實
一、乙○○前因違反肅清煙毒條例案件，經臺灣高等法院以七十二年度上更一字第二
    三二號判處有期徒刑十五年確定，嗣於民國（下同）七十七年間經減刑為有期徒
    刑十二年確定，再於八十年間經減刑為有期徒刑十一年四月確定，刑期起算日期
    為七十一年十一月三十日，而於七十七年九月十二日假釋出監；乙○○於前開假
    釋期間內，另因違反肅清煙毒條例案件，經臺灣臺北地方法院以七十八年度訴字
    第五○三號判處有期徒刑三年二月確定，前開假釋亦經撤銷，所餘刑期與上開有
    期徒刑三年二月接續執行，刑期起算日期為七十八年五月二日，而於八十二年八
    月十九日假釋出監；嗣乙○○於上開假釋期間內，復因違反麻醉藥品管理條例案
    件，經臺灣高等法院以八十五年度上易字第三九四七號判處有期徒刑二月確定，
    上開假釋亦經撤銷，所餘刑期與前述有期徒刑二月接續執行，刑期起算日期為八
    十五年十月二十五日，而再於八十八年二月三日假釋出監；惟乙○○於上開假釋
    期間內，又因違犯他案而遭撤銷假釋，所餘刑期有期徒刑八月二十九日經送監執
    行，而於九十年十二月四日執行完畢。丁○○前有多項違反肅清煙毒條例前案紀
    錄，其最近之犯罪科刑及執行紀錄，係因違反肅清煙毒條例案件，經臺灣臺北地
    方法院以八十五年度訴字第一五三九號判處有期徒刑三年八月確定，復因違反肅
    清煙毒條例案件，經臺灣士林地方法院以八十五年度訴字第九二九號判處有期徒
    刑十年確定，上開二項有期徒刑嗣經裁定定其應執行有期徒刑十一年四月確定，
    刑期起算日期為八十六年二月四日，而於九十二年一月三十日假釋出監，現仍於
    假釋期間內（假釋期滿日期為九十六年七月二十日）。詎乙○○猶不知悔改，明
    知海洛因為毒品危害防制條例第二條第二項第一款所規定之第一級毒品，不得非
    法販賣，竟意圖營利，基於販賣第一級毒品海洛因之概括犯意，自九十二年十一
    月間某日起，利用其所有之行動電話（新力廠牌）搭配門號000000000
    0號之通話卡，作為對外聯繫海洛因交易之工具，並以「小寶」作為自己之外號
    ，多次與真實姓名年籍不詳、綽號「鐘仔」之成年男子相約於臺北市松山火車站
    或饒河街媽祖廟附近，以海洛因每台錢（折算為三‧七五公克）新臺幣（下同）
    一萬八千元之代價（公訴人誤為二台兩三萬餘元），自「鐘仔」處販入不固定數
    量之第一級毒品海洛因後，再於其當時位於臺北縣中和市○○街一三二巷一號二
    樓Ａ室住處，以其所有之電子秤及分裝袋，將販入之海洛因秤量、分裝為每小包
    約○‧七台分（折算約○‧二六二五公克）之份量，而以上開海洛因每小包二千
    元之價格，販售予不特定之成年男女，以賺取其間之價差牟利，乙○○並均與購
    買海洛因之對象相約於臺北縣中和市附近之便利商店或景安捷運站附近，以交付
    海洛因及價金。嗣於九十三年一月間，丁○○因車禍腿部受傷，行動不便，多次
    前往乙○○上址住處借宿或休息，生計上頗受乙○○之照顧，亦迭自乙○○處無
    償取得海洛因施用（詳後述二、）；詎丁○○因感念乙○○「照料」之情，明知
    乙○○所從事者係販賣海洛因牟利之犯罪行為，竟仍與乙○○共同基於意圖營利
    販賣第一級毒品海洛因之概括犯意聯絡，自九十三年一月間某日起，多次推由丁
    ○○攜帶約定之價金前往前述臺北市松山火車站或饒河街媽祖廟附近等地，自「
    鐘仔」處攜回販入之海洛因，並由丁○○接聽或撥打前開乙○○進行海洛因交易
    所使用之門號0000000000號行動電話，與欲購買海洛因之人洽談交易
    數量、價格、交貨地點等事項，再由乙○○出面以前揭方式交付海洛因及收取價
    金牟利。乙○○依上開方式販賣第一級毒品海洛因，迄九十三年二月五日為警查
    獲（詳後述）時止，前後交易所得合計至少為二十萬元，其中乙○○與丁○○共
    同販賣海洛因之期間，前後交易所得合計至少為七萬元。
二、乙○○另基於轉讓第一級毒品海洛因之概括犯意，自九十三年一月間某日起，至
    同年二月五日上午某時止，在其上址臺北縣中和市○○街一三二巷一號二樓Ａ室
    雄施用，前後計約五至六次（轉讓之海洛因淨重合計未達五公克）。
三、嗣經警方對於乙○○所使用之上開0000000000號行動電話門號依法聲
    請核發通訊監察書並進行監聽，查知乙○○涉嫌販賣毒品，而於九十三年二月五
    日下午一時許，在臺北縣中和市○○路三二三號旁巷口處將乙○○查獲，並扣得
    乙○○所攜帶供其自身施打之用、與本件販賣及轉讓海洛因犯行無關之海洛因一
    包（淨重○‧一五公克），再由乙○○帶同警方前往其上址臺北縣中和市○○街
    一三二巷一號二樓Ａ室住處實施搜索，而將丁○○查獲，並扣得乙○○所有供其
    與丁○○二人本件販賣海洛因犯行所用之海洛因十一包（驗後淨重合計九‧四三
    公克）、行動電話一具（新力廠牌；含門號0000000000號通話卡一片
    ）、電子秤一臺、分裝袋七十二只、販賣海洛因所得之現金三萬八千六百元，及
    與本件犯行無關之美娜水十支、注射針筒七支、海洛因殘渣袋十六只、行動電話
    一具（BENQ廠牌；含門號0000000000號通話卡一片）、電話簿一本等
    物，而循線偵得全盤上情。
四、案經臺北縣政府警察局板橋分局報請臺灣板橋地方法院檢察署檢察官偵查起訴。
    理  由
一、得心證之理由：
  (一)右揭如事實欄第一項所載之事實，業據被告乙○○、丁○○二人於偵查中及本院
    審理時坦白承認，渠二人之供述內容均互核相符，並有臺灣板橋地方法院檢察署
    檢察官核發之通訊監察書一件（期間自九十三年一月十三日起至同年二月十一日
    止；見臺灣板橋地方法院檢察署九十三年度監續字第一七號訴訟卷宗第十七至第
    十九頁）、前開0000000000號行動電話門號之通訊監聽譯文一份在卷
    可稽；而被告丁○○確於九十三年一月間起，多次接聽或撥打被告乙○○前開0
    000000000號行動電話，與欲購買海洛因之人洽談交易數量、價格、交
    貨地點等事項，此亦據本院於審理時當庭勘驗部分通訊監聽錄音內容無訛，並製
    有勘驗筆錄一份附卷可按（見本院九十三年八月十七日審判筆錄後附）；再本件
    為警於被告乙○○前址臺北縣中和市○○街一三二巷一號二樓Ａ室住處所查獲之
    白色粉末十一包（驗後淨重合計九‧四三公克），經送請法務部調查局以化學呈
    色法、氣相層析質譜儀分析法進行鑑定結果，確含第一級毒品海洛因成分，此亦
    有該局九十三年三月十一日調科壹字第○六○○○八○一九號鑑定通知書一紙附
    卷足憑（見偵查卷第九十八頁）；此外，復有行動電話一具（新力廠牌；含門號
    0000000000號通話卡一片）、電子秤一臺、分裝袋七十二只、販賣海
    洛因所得之現金三萬八千六百元等扣案可資佐證；參以本件被告乙○○、丁○○
    二人為警查獲時所併同查獲之之第一級毒品海洛因數量多達十一包，淨重合計逾
    九公克，已逾一般施用毒品者於通常情形下所可能持有之毒品數量，足認被告乙
    ○○、丁○○二人確係以上開海洛因作為販賣交易之用；而被告二人販售第一級
    毒品海洛因，其出售價格較諸購入價格為高，亦足認被告二人確有營利之意圖無
    疑；參合上情，足認被告乙○○、丁○○上開自白，核與事實相符。至被告丁○
    ○之指定辯護人雖為被告丁○○辯稱：被告丁○○僅係代被告乙○○接聽及撥打
    電話，或代被告乙○○向「鐘仔」拿取毒品，本身並無為自己犯罪之意思，亦未
    參與販毒構成要件之行為，僅應成立幫助犯，而非共同正犯等情；惟按刑法上之
    幫助犯，係指以幫助之意思，對於正犯資以助力，而未參與實施犯罪構成要件之
    行為者而言，如與正犯有犯意之聯絡或就構成犯罪事實之一部已參與實施，即屬
    共同正犯；查被告丁○○於警詢及檢察官訊問時，均坦承明知被告乙○○係從事
    販賣海洛因之行為，仍負責接聽及撥打被告乙○○之行動電話，與有意購買毒品
    之人約定交易之時間、地點，及前往被告乙○○與「鐘仔」約定之地點，交付價
    金並取回販入之海洛因等事實（見偵查卷第十一頁至第十三頁之偵訊筆錄、第四
    十五頁之訊問筆錄），且被告丁○○接聽及撥打前開被告乙○○所有、供聯繫販
    毒交易使用之0000000000號行動電話，其與通話對象之談話內容已包
    含交易數量、價格等買賣核心事項之議定，甚者更有介紹、推銷毒品之詞，此有
    本院上開通訊監聽勘驗筆錄一份附卷可按，顯見被告丁○○係基於與被告乙○○
    共同犯罪之意思，而參與販賣海洛因構成要件之行為，其與被告乙○○間有犯意
    聯絡及行為分擔，自應論以共同正犯；是被告丁○○之指定辯護人此部分所辯，
    尚無可採，併予敘明。
  (二)右揭如事實欄第二項所載之事實，業據被告乙○○於偵查中及本院審理時坦白承
    認，核與被告丁○○所供述之情節相符；且被告丁○○確染有施用第一級毒品海
    洛因惡習，而於本件為警查獲後，旋經本院以裁定將其送勒戒處所觀察、勒戒，
    認有繼續施用毒品之傾向，再經本院以裁定另入戒治處所施以強制戒治，迄今仍
    於戒治處所內接受強制戒治，此有被告丁○○前案紀錄表一份在卷可憑，是被告
    丁○○既身染海洛因毒癮，且經常借宿、停留於被告乙○○住處，而被告乙○○
    復有固定之海洛因貨源，則被告乙○○基於友人情誼，無償提供微量之海洛因供
    被告丁○○施用，亦與常情無違。參合上情，堪認被告乙○○前開自白，核與事
    實相符。
  (三)綜上所述，本件事證明確，被告乙○○、丁○○二人之犯行，均堪以認定。
二、按海洛因為毒品危害防制條例第二條第二項第一款所規定之第一級毒品；核被告
    乙○○、丁○○二人如事實欄第一項所載之行為，均係犯毒品危害防制條例第四
    條第一項之販賣第一級毒品罪；核被告乙○○如事實欄第二項所載之行為，則係
    犯同條例第八條第一項之轉讓第一級毒品罪（公訴人於起訴書犯罪事實欄內已敘
    明被告乙○○提供毒品海洛因予被告丁○○施用之事實，而於所犯法條欄內漏未
    引用毒品危害防制條例第八條第一項之條文，應予補正，惟此無礙於被告乙○○
    轉讓第一級毒品海洛因之犯罪事實已據起訴之認定）；被告乙○○、丁○○於販
    賣前後，及被告乙○○於轉讓前後持有第一級毒品海洛因之低度行為，應為販賣
    、轉讓之高度行為所吸收，均不另論罪。被告乙○○、丁○○二人就事實欄第一
    項所載自九十三年一月間某日起迄查獲時止之販賣第一級毒品海洛因犯行，互有
    犯意之聯絡及行為之分擔，均為共同正犯。被告乙○○、丁○○二人先後多次販
    賣第一級毒品海洛因，及被告乙○○前後多次轉讓第一級毒品海洛因之犯行，均
    係時間緊接，所犯係犯罪構成要件相同之罪，顯均係基於概括犯意反覆為之，為
    連續犯，應依刑法第五十六條規定，各以一罪論，並就被告乙○○所犯轉讓第一
    級毒品罪部分加重其刑（被告乙○○、丁○○二人所犯販賣第一級毒品罪，其法
    定刑為死刑及無期徒刑，依法均不得加重）。又被告乙○○有如事實欄第一項所
    載之論罪科刑及執行紀錄，此有臺灣高等法院被告全國前案紀錄表一份在卷可考
    ，其於有期徒刑執行完畢後，五年內再犯本件有期徒刑以上之罪，為累犯，應依
    刑法第四十七條規定，就其所犯轉讓第一級毒品罪部分加重其刑，並遞加重之（
    其所犯販賣第一級毒品罪部分，依法不得加重其刑，詳前述）。末查本件被告丁
    ○○販賣第一級毒品之犯行，係緣於其因車禍腿部受傷，接受被告乙○○之照顧
    ，復自被告乙○○處無償取得海洛因施用，為感念被告乙○○之情誼，始與被告
    乙○○共同販賣海洛因，其動機雖非純正，然惡性尚非重大，且其參與販賣之時
    間非長（不超過一月期間），參與程度亦較輕，所犯本件法定刑為死刑、無期徒
    刑之罪，與其前述犯罪情節相較，實屬情輕而法重，客觀上足以引起一般同情，
    而有堪資憫恕之處，本院認即令處以法定最低刑度猶嫌過重，爰依刑法第五十九
    條規定，酌減其刑。至被告乙○○之指定辯護人雖亦以：被告乙○○本件販賣海
    洛因之所得非鉅，販賣時間不長，對象非眾，情節尚屬輕微，應得適用刑法第五
    十九條規定酌減其刑等情；惟查，被告乙○○前後販賣海洛因之交易金額，至少
    已達二十萬元，且其販賣期間跨連數月，交易對象之人數、次數顯非屈指數計，
    流毒所及，其貽害程度難認輕微，其行為於客觀上尚不足引起一般之同情，亦無
    處以法定最低刑度猶嫌過重之情狀，自與刑法第五十九條酌減其刑之要件不合，
    本院無從援引上開規定以減輕其刑，此併予敘明。爰審酌被告乙○○之牟利動機
    、目的、手段、犯罪時間、販賣及轉讓毒品予他人施用，嚴重戕害國人健康，為
    禍甚烈，然其犯後均坦承犯行，態度良好等一切情狀，及被告丁○○之犯罪動機
    、目的、手段、參與犯罪之程度、販賣毒品予他人施用，嚴重戕害國人健康，危
    害非淺，然犯後亦坦承犯行，態度尚稱良好等一切情狀，分別量處如主文第一項
    及第二項所示之刑（宣告無期徒刑部分，依刑法第三十七條第一項規定宣告褫奪
    公權終身），並就對於被告乙○○所宣告之主刑部分，依刑法第五十一條第四款
    規定，諭知僅執行無期徒刑。扣案於被告乙○○前址住處所查獲之海洛因十一包
    （驗後淨重合計九‧四三公克），均係被告乙○○、丁○○二人供本件販賣毒品
    犯行所用之第一級毒品，爰均依毒品危害防制條例第十八條第一項前段沒收規定
    銷燬之；又扣案行動電話一具（新力廠牌；含門號0000000000號通話
    卡一片）、電子秤一臺、分裝袋七十二只、販賣海洛因所得之現金三萬八千六百
    元等，均係被告乙○○所有，供被告二人本件販賣毒品犯行所用或所得之財物，
    爰均依毒品危害防制條例第十九條第一項規定宣告沒收；再被告乙○○因本件販
    賣毒品海洛因犯行所得之金額，至少為二十萬元，而其中被告乙○○、丁○○二
    人共同販賣海洛因期間之販毒所得，至少為七萬元，此據被告乙○○供述明確，
    本院認被告乙○○、丁○○二人因本件販賣海洛因之所得，應各以最有利於被告
    之二十萬元、七萬元計算，扣除已扣案之現金三萬八千六百元後，被告乙○○本
    件販賣海洛因犯行所得之未扣案金額十六萬一千四百元、被告丁○○本件販賣海
    洛因犯行所得之未扣案金額三萬一千四百元，均應依毒品危害防制條例第十九條
    第一項規定宣告沒收，全部或一部不能沒收時，各以其財產抵償之。至扣案於被
    告陳祖挺身上所查獲之第一級毒品海洛因一包（淨重○‧一五公克），被告乙○
    ○供稱係備供其個人施打之用，並非供販賣之用，且衡諸被告乙○○確染有施用
    海洛因惡習，此為其所自承，亦有臺灣高等法院被告全國前案紀錄表一份可佐，
    且上開海洛因一包之重量為○‧一五公克，亦非被告乙○○習以分裝出售之每包
    ○‧七台分（折算約○‧二六二五公克）份量，堪認被告乙○○此部分所陳，尚
    值採信，是該海洛因一包既與本案被告乙○○販賣或轉讓海洛因犯行無關，自無
    從於本案宣告沒收銷燬；又扣案美娜水十支、注射針筒七支、海洛因殘渣袋十六
    只等物，均係被告乙○○施用海洛因所用之物，而扣案行動電話一具（BENQ廠牌
    ；含門號0000000000號通話卡一片）、電話簿一本等物，則為被告乙
    ○○日常所使用之物品，均與其本件販賣或轉讓海洛因犯行無涉，爰不併予宣告
    沒收，亦附此敘明。
據上論斷，應依刑事訴訟法第二百九十九條第一項前段，毒品危害防制條例第四條第
一項、第八條第一項、第十八條第一項前段、第十九條第一項，刑法第十一條、第二
十八條、第五十六條、第四十七條、第三十七條第一項、第五十九條、第五十一條第
四款，判決如主文。
本案經檢察官魏正杰到庭執行職務
中　　　華　　　民　　　國　　　九十三　　　年　　九　　月　　　三　　　日
　                                      臺灣板橋地方法院刑事第六庭
  　                                        審判長法　官　高玉舜
    　                                            法　官  邱育佩
      　                                          法　官  劉景宜
右正本證明與原本無異。
如不服本判決，應於判決送達後十日內，向本院提出上訴狀。
                                                  書記官  劉育君
中　　　華　　　民　　　國　　　九十三　　　年　　九　　月　　　十六　　日
附錄本案論罪科刑法條：
毒品危害防制條例第四條
製造、運輸、販賣第一級毒品者，處死刑或無期徒刑；處無期徒刑者，得併科新臺幣
一千萬元以下罰金。
製造、運輸、販賣第二級毒品者，處無期徒刑或七年以上有期徒刑，得併科新臺幣七
百萬元以下罰金。
製造、運輸、販賣第三級毒品者，處五年以上有期徒刑，得併科新臺幣五百萬元以下
罰金。
製造、運輸、販賣第四級毒品者，處三年以上十年以下有期徒刑，得併科新臺幣三百
萬元以下罰金。
製造、運輸、販賣專供製造或施用毒品之器具者，處一年以上七年以下有期徒刑，得
併科新臺幣一百萬元以下罰金。
前五項之未遂犯罰之。
毒品危害防制條例第八條
轉讓第一級毒品者，處一年以上七年以下有期徒刑，得併科新臺幣一百萬元以下罰金
。
轉讓第二級毒品者，處六月以上五年以下有期徒刑，得併科新臺幣七十萬元以下罰金
。
轉讓第三級毒品者，處三年以下有期徒刑，得併科新臺幣三十萬元以下罰金。
轉讓第四級毒品者，處一年以下有期徒刑，得併科新臺幣十萬元以下罰金。
前四項之未遂犯罰之。
轉讓毒品達一定數量者，加重其刑至二分之一，其標準由行政院定之。
